【裁判字號】    92,上訴,2211
【裁判日期】    921217
【裁判案由】    竊盜等
【裁判全文】
臺灣高等法院刑事判決                          九十二年度上訴字第二二一一號
    上  訴  人
    即  被  告  戊○○
右上訴人因贓物案件，不服臺灣桃園地方法院九十一年度訴字第四五一號，中華民國
九十二年四月十八日第一審判決（起訴案號：臺灣桃園地方法院檢察署九十年度偵字
第一七二○五號、第二○七四三號）提起上訴，本院判決如左：
    主  文
上訴駁回。
    事  實
一、戊○○早於民國七十八年間，因贓物罪，經台灣台中地方法院於七十八年六月二
    十日以七十八年度易字第二二三一號刑事判決判處罰金一萬元，於七十八年九月
    八日繳清罰金而執行完畢，猶不知謹慎從事，戊○○明知丁○○、乙○○、丙○○所持有如附表編號一至五號所示之物品均係來源不明之贓物 (分別係星邦奶粉
    公司、上榮倉品倉庫、忠德倉品倉庫、波蜜飲料倉品倉庫、晨華商行在附表編號
    一至五號所地之時間、地點所失竊) ，貪圖厚利，竟基於故買贓物之概括犯意，
    自九十年五月六日凌晨一時起至九十年九月一日凌晨五時止之某時分，連續五次
    ，在其設於台中縣沙鹿鎮○○街九七、一０一號之欣星商店及倉庫以與市價顯不
    相當之七十萬元、二十萬元、五十萬元、三十萬元、三萬元之價格向乙○○、丁○○、丙○○ (附表編號一至四號部分)或乙○○ (附表編號五號部分)買入如附
    表編號一至五號所示之物品，嗣丁○○、丙○○因竊盜案件為警逮捕，因而循線
    查悉上情，並在戊○○向不知情之王永旺所借用之位於台中縣清水鎮○○路三三
    八之一號倉庫內查扣附表編號四、五號所示之部分物品。
二、案經內政部警政署刑事警察局移送台灣桃園地方法院檢察署檢察官偵查起訴。
    理  由
一、訊據被告戊○○固坦承於右揭時、地有向乙○○、丁○○、丙○○買入如附表編
    號一至五號所示之物品之情，惟矢口否認有何故買贓物犯行，辯稱：乙○○等人
    說這些物品是他們南部的公司倒店停業所餘之物品，他們是放在我這邊寄賣，並
    非買斷，而且我也不知他們所持有的這些物品是贓物，我沒有故買贓物的故意云
    云。惟查：
(一)附表編號一至四號所示之物品，係另案被告丁○○、丙○○夥同乙○○共同在附
    表編號一至四號所示之時、地行竊而得之贓物，業據另案被告丁○○、丙○○於
    警詢及偵查時供承在卷，並經被害人陳佳齡、許戎清、蔡滄洋於警詢時證述在卷
    ，復有被害人楊瑞亮所出具之贓物認領保管收據一紙及附表編號一至四號所示遭
    竊之現場採證照片等件在卷可稽 (見九十年度偵字第一七二０五號偵查卷第一二
    三頁、第一三二頁、第一三九頁、第一四三頁、第一四四頁) ，另附表編號五號
    所示之物品，係設於嘉義市○區○○路七六九巷二十之一號晨華商行在九十年九
    月一日凌晨二時發現遭竊，嗣員警於九十年九月四日持搜索票至被告上址之倉庫
    兼店面搜索，再經被告帶同至其向不知情之王永旺借用之台中縣清水鎮○○路三
    三八之一號搜索，分別扣得旺旺仙貝、貴毛醇酒、牙膏、雞精、沐浴乳、洗衣精
    等物（見九十年度偵字第一五一四二號卷一一頁之內政部警政署刑事警察局扣押
    物品目錄表(一)、九十年度偵字第一七二○五號本卷五二至五五頁之內政部警政署
    刑事局扣押物品目錄表(二)所示），並經被害人陳光耀於九十年九月二十四日警詢
    時指稱該等物品為其於九十年九月一日凌晨二時許被竊之物，並有其出具之贓物
    認領保管收據一紙在卷可稽，足徵附表編號一至五號所示之物品均屬因竊盜罪所
    得之贓物無疑。
(二)被告固坦承有於右揭時、地向乙○○、丁○○、丙○○買入如附表編號一至五號
    所示之物品之情，然辯稱係寄賣而非買斷，其中附表編號一號之物品係奶粉五百
    四十九箱，然其僅售出二百餘箱，尚退回三百餘箱云云。然查另案被告丙○○於
    警詢時供稱：我們三人 (另二人指丁○○、乙○○) 將贓物載往戊○○，戊○○
    收購二百餘箱，另一半 (三百多箱) 因戊○○無法給付現金，再由乙○○載往南
    部 (不知年籍之人) 收購，我向戊○○拿取現金七十萬元，是由我與丁○○二人
    前往取現金等語，且另案被告丙○○於本院囑託台灣台東地方法院訊問時以證人
    身分亦結證稱：那時候我所瞭解，是戊○○沒有錢給乙○○等語，互核相符，顯
    然被告退回其中三百餘箱之奶粉與乙○○等人，係因被告之現金不足購買所有之
    奶粉，因此乙○○乃另將其中三百餘箱奶粉轉往南部脫手，故被告所辯其係寄賣
    云云，已堪質疑，又何以除附表編號一號所示之奶粉外，其餘附表編號二至五號
    所示之物品，均未退貨，且倘真如被告所辯其與乙○○等人間係屬寄賣關係而非
    買斷，何以被告始終無法詳細提供寄賣之期間、已售出、未售出已退貨數量及會
    帳等相關資料，是被告所辯其係寄賣而非買斷云云，即無可採，被告原有意購買
    如附表編號一號所示之所有奶粉並存入其倉庫，其故買贓物之犯行，已然成立，
    嗣因現金僅足以購買約二百箱之奶粉，其餘三百餘箱因無力購買而退回乙○○等
    人，但仍無礙已成立之故買贓物罪名。至證人徐世縣於原審證稱：去年的冬天，
    大約有三、四個人，早上到被告的店裡，一箱一箱的貨我在猜可能是奶粉，過了
    幾天，我又到被告的店裡去，又看到那天相同的人，又開了一樣的大卡車，正在
    被告店附近的倉庫上，也是一箱一箱的，與我前幾天看到的一箱一箱的貨是一樣
    的等語，惟證人徐世縣又證述其不知被告與乙○○等人商議之內容，且寄賣豈有
    僅短短數日，故證人徐世縣之證詞不足為被告有利之認定，又證人甲○○於本院
    調查時證稱：我帶他們去清水倉庫放的，他們後來有載奶粉回去等語，然證人甲○○又證稱：我帶他們去放奶粉的時候沒有清點數量，之後要取回時有清點但幾
    箱我忘了，他們有說會跟老闆算，這二次都只有我跟他們去等語，倘係寄賣，何
    以寄貨及取貨之時均未清點並記明確實數量，日後如何會算將生紛爭，有違常情
    ，顯然被告係因現有現金不足以購買全額之奶粉，乃部分退還乙○○等人轉往南
    部銷贓，故證人甲○○之證述，亦難資為有利被告之證明，均併此敘明。
(三)附表編號一號所示之物品 (約僅買受其中二百餘箱) ，被告供承其交付之價款為
    七十萬元，核與另案被告丁○○、丙○○所供每人分得二十餘萬元 (由三人共同
    平分贓款予以換算約在六、七十萬之間) 之情節相符，附表編號二號所示之物品
    ，被告供承其交付之價款為二十萬元，核與另案被告丁○○、丙○○所供每人分
    得五萬餘元或六萬餘元 (由三人共同平分贓款予以換算約在一、二十萬之間) 之
    情節相符，附表編號三號所示之物品，被告供承交付之價款為三十萬元，然另案
    被告丁○○供述每人分十五萬元，另案被告丙○○供述被告係交付五十餘萬元，
    彼此所供互有出入，以最有利被告之方式計算，被告所交付之價款應為五十萬元
    左右，附表編號四號所示之物品，被告供述其交付之價款為十四萬元，核與另案
    被告丁○○、丙○○所供每人分得六萬餘元或十萬餘元 (由三人共同平分贓款予
    以換算約在十八萬、三十萬之間) ，彼此所供互有出入，以最利被告之方式計算
    ，被告所交付之價款應為三十萬元，附表編號五號所示之物品，被告供承係先交
    付三萬元與乙○○，則被告買入附表編號一至五號所示物品之價格分別為七十萬
    元、二十萬元、五十萬元、三十萬元，總計其交付之價款為一百七十萬元 (附表
    編號五號所示之貨物，因被告僅先交付三萬元與乙○○，故此部分不在比較之列
    ) ，比對被害人陳佳齡、許戎清、蔡滄洋之指訴，附表編號一至四號所示之物品
    ，其市價分別為一百萬 (以奶粉二百箱予以換算) 、二十二萬三千零八十元、九
    十六萬元、一百六十六萬七千一百二十一元，總計市價為三百八十四萬餘元，是
    被告買入如附表編號一至四號所示之物品之價格約為市價之五成，核與另案被告
    丙○○於本院囑託台灣台東地方法院訊問時以證人身分亦結證稱：我們沒有賣市
    價那麼多，大概只有賣市價的一半等語相符，則被告以與市價顯不相當之價格購
    入如附表編號一至五號所示之物品，其主觀上豈有不知係贓物之理，且被告係經
    營欣星商店，從事菸酒批發及飲料零售等業，倘非有利可圖，何以會兼賣幼兒食
    用奶粉、牙膏、洗衣粉等雜貨，且以附表編號一號所示之亞培新生代心美力奶粉
    五四九箱 (一箱十二罐) 為例，其單一品牌奶粉之數量即高達六、五八八罐，縱
    屬具有相當規模之大賣場倒閉，亦無可能有如此龐大之單一品牌（亞培）之單一
    種類奶粉（心美力）之存貨，且賣場倒閉停業，衡情供貨廠商豈有不急於搬回其
    貨物以減少損失，豈有任令賣場攜出賤價出售之理，且嬰幼兒奶粉有一定通路鋪
    貨，買入如此大量之奶粉必有其出貨等商業憑證，被告於丁○○等人駕駛貨車前
    來兜售如此大量之單一品牌嬰幼兒奶粉之際，既未要求丁○○等人提供詳細之身
    分年籍資料及物品來源憑證，即逕以現金與之交易而非以商場慣用之支票做為支
    付工具，凡此均違常情，之後丁○○等人又四次以大量之保力達、啤酒、甘之醇
    、牙膏、旺旺仙貝等物，前往與被告交易，且交易時間有時係在深夜，期間前後
    長達三月，且源源不絕地供應均屬不同種類之貨物，亦與倒閉賣場必急於出清存
    貨之常情有違，參以被告於九十年九月五日偵查中供承：第四項的貨物 (係指附
    表編號二號所示之貨物)
    等語，以被告之商場經驗及社會閱歷，又豈容被告嗣後諉稱其不知係贓物，以圖
    卸責，被告故買贓物之犯行，至此已臻明確。
二、核被告所為係犯刑法第三百四十九條第二項之故買贓物罪。被告前後五次故買贓
    物犯行，其時間緊接，且所犯均為基本構成要件相同之罪名，顯係基於概括犯意
    反覆為之，為連續犯，應論以情節較重之刑法第三百四十九條第二項故買贓物罪
    一罪，並加重其刑。
三、原審以被告罪證明確，適用刑法第五十六條、第三百四十九條第二項，罰金罰鍰
    提高標準條例第一條前段之規定，並審酌被告戊○○之素行、犯罪之動機、故買
    贓物之次數、價額、故買贓物間接助長竊賊氣焰，所生之危害及犯罪後態度等一
    切犯罪情狀，量處有期徒刑八月。經核原判決認事用法並無不合，量刑之諭知亦
    屬妥適，被告提起上訴猶執陳詞否認犯行，或請求輕判，為無理由，應予駁回。
四、至於公訴人指起訴書附表二編號三之勁量電池二七七箱亦為被告所收購一節，為
    被告所否認，且本件員警到場對被告執行搜索時，並未扣到有關被告有故買勁量
    電池之事證，且另案被告丁○○於原審審理中亦稱並未將勁量電池出售與被告，
    另案被告丙○○於九十年十月四日警詢中亦供稱勁量電池係由乙○○出售與台中
    地區不知年籍者，參以另案被告丙○○於當日警詢就由被告所收購之贓物已經詳
    為供述，若果勁量電池確實由被告收贓，理當會和盤托出，然由行竊之丙○○、
    丁○○均先後一致供稱被告非收購勁量電池贓物者，堪信其等之供述屬實，從而
    ，公訴人所指被告涉嫌故買勁量電池贓物之犯行部分即屬不能證明，惟公訴人認
    此部分與起訴經本院為有罪判決之上開部分具有連續犯裁判上一罪關係，故就此
    部分爰不另為無罪之諭知。
據上論斷，應依刑事訴訟法第三百六十八條，判決如主文。
本案經檢察官呂光華到庭執行職務。
中      華      民      國    九十二    年     十二     月     十七     日
                              臺灣高等法院刑事第二十四庭
                                  審判長法  官  陳  貽  男
                                        法  官  陳  憲  裕
                                        法  官  徐  世  禎
右正本證明與原本無異。
不得上訴。
                                        書記官  陳  玲  憶
中      華      民      國    九十二    年     十二     月     十九     日
附錄：本案論罪科刑法條全文
中華民國刑法第三百四十九條第二項
搬運、寄藏、故買贓物或為牙保者，處五年以下有期徒刑、拘役或科或併科一千元以
下罰金。
┌─────────────────────────────────────────┐
│戊○○故買贓物附表                                                                │
├──┬──────┬───────┬───────────┬────┬──────┤
│編號│竊案發生時間│發  生  地  點│故  買  贓  物  物  品│收贓貨主│出售贓物之人│
├──┼──────┼───────┼───────────┼────┼──────┤
│ １ │5.6.凌晨一│台北縣泰山鄉楓│一、亞培新生代心美力奶│戊○○  │丁○○      │
│    │時許        │江路86巷46號倉│    粉549箱。         │        │乙○○      │
│    │            │庫（星邦奶粉）│二、價值2,490,813元   │        │丙○○      │
├──┼──────┼───────┼───────────┼────┼──────┤
│ ２ │7.凌晨一│台北縣土城市忠│一、保力達235箱、台灣 │戊○○  │丁○○      │
│    │時許        │義路55巷64-6號│    罐裝啤酒122箱。   │        │乙○○      │
│    │            │（上榮食品倉庫│二、價值223,080元     │        │丙○○      │
│    │            │）            │                      │        │            │
├──┼──────┼───────┼───────────┼────┼──────┤
│ ３ │8.13.凌晨二│台中市○○路二│一、甘之醇酒158箱、香 │戊○○  │丁○○      │
│    │時許        │段191-17號    │    根酒100多箱。     │        │乙○○      │
│    │            │（忠德倉品倉庫│二、價值960,000元     │        │丙○○      │
│    │            │）            │                      │        │            │
├──┼──────┼───────┼───────────┼────┼──────┤
│ ４ │8.20.凌晨一│台中市工業區27│一、貴毛醇43箱6瓶、黑 │戊○○  │丁○○      │
│    │時許        │路1號         │    人牙膏47箱、解酒液│        │乙○○      │
│    │            │（波蜜飲料倉品│    5箱、旺旺仙貝22箱 │        │丙○○      │
│    │            │倉庫）        │    、牙膏16條、餅乾一│        │            │
│    │            │              │    箱。              │        │            │
│    │            │              │二、價值1,667,121元   │        │            │
├──┼──────┼───────┼───────────┼────┼──────┤
│ ５ │9.1.凌晨２│嘉義市東區文化│一、白帥帥洗衣粉等36項│戊○○  │乙○○      │
│    │時許        │路769巷20-1號 │    。                │        │            │
│    │            │（晨華商行）  │二、價值623,182元     │        │            │
└──┴──────┴───────┴───────────┴────┴──────┘


司法院資訊處製作；財團法人民間司法改革基金會備份。
